臺灣臺南地方法院民事裁定
110年度消債清字第17號
聲請人  姚嘉玲
                
代理人  林志雄律師
上列當事人聲請消費者債務清理事件，本院裁定如下：
    主    文
聲請人姚嘉玲自民國110年5月24日下午4時起開始清算程序，並
命司法事務官進行本件清算程序。
    理    由
一、按債務人不能清償債務或有不能清償之虞者，得依消費者債
    務清理條例所定更生或清算程序，清理其債務；債務人對於
    金融機構負債務者，在聲請更生或清算前，應向最大債權金
    融機構請求協商債務清償方案，或向其住、居所地之法院或
    鄉、鎮、市、區調解委員會聲請債務清理之調解；協商或調
    解成立者，債務人不得聲請更生或清算，但因不可歸責於己
    之事由，致履行有困難者，不在此限；法院開始清算程序之
    裁定，應載明其年、月、日、時，並即時發生效力；法院裁
    定開始更生或清算程序後，得命司法事務官進行更生或清算
    程序；必要時，得選任律師、會計師或其他適當之自然人或
    法人一人為監督人或管理人，消費者債務清理條例第3條、
    第151條第1項、第7項、第83條第1項、第16條第1項分別定
    有明文。
二、本件聲請意旨略以：聲請人積欠無擔保及無優先權債務約新
    臺幣（下同）2,198,517元，為清理債務，於民國108年5月
    間向最大債權銀行中國信託商業銀行股份有限公司（以下簡
    稱中國信託銀行）申請前置協商，中國信託銀行提供分119
    期、利率4%，每月繳付9,800元之協商方案，惟因聲請人尚
    有資產管理公司之債務未納入協商，且資產管理公司不同意
    以同一條件達成協議，故聲請人之債務無法藉由前置協商程
    序獲得一次解決，致協商不成立；聲請人從事護理師工作，
    經醫師診斷罹患睡眠障礙、憂鬱症等病症，長期接受門診與
    住院治療，又經醫師診斷罹患酒渣病症，身體健康每況愈下
    ，平均每月薪資約16,000元，目前仍持續接受治療中，另自
    109年3月起，聲請人因身體狀況不佳而轉為兼職員工，且名
    下無財產，負債顯然超過資產甚多，已達不能清償或有不能
    清償之虞之程度。又聲請人僅係一般消費者，並未從事營業
    ，復未經法院裁定開始更生程序、許可和解或宣告破產，爰
    向鈞院聲請清算等語。
三、聲請人前揭主張，業據提出前置協商不成立通知書、債權人
    清冊、財產及收入狀況說明書、財團法人金融聯合徵信中心
    查詢當事人綜合信用報告回覆書及診斷證明書等件為憑，經
    查：　　
（一）聲請人於108年5月間向最大債權銀行中國信託銀行申請前
      置協商，中國信託銀行提供分119期、利率4%，每月繳付9
      ,800元之協商方案，惟因聲請人尚有資產管理公司之債務
      未納入協商，且資產管理公司不同意以同一條件達成協議
      ，故聲請人之債務無法藉由前置協商程序獲得一次解決，
      致協商不成立，有前置協商不成立通知書在卷可稽。
（二）聲請人前未曾經法院宣告清算程序或宣告破產，亦未曾依
      消費者債務清理條例或破產法之規定而受刑之宣告等情，
      亦有本院民事紀錄科查詢表、臺灣高等法院被告前案紀錄
      表在卷足憑。
（三）聲請人稱述現任職於仁愛護理之家，擔任護理師工作，自
      110年3月起轉為兼職員工，每月薪資收入約16,000元等情
      ，業據其提出在職證明書及薪資單為憑，堪信為真實。
（四）按債務人必要生活費用，以最近一年衛生福利部或直轄市
      政府所公告當地區每人每月最低生活費1.2倍定之，消費
      者債務清理條例第64條之2第1項定有明文；參酌臺南市政
      府公告110年度臺南市低收入戶最低生活費用每人每月為1
      3,304元，該生活費標準乃係按照政府最近1年平均每人消
      費支出（包括食品費、衣著鞋襪費、房租水電費、家居管
      理費、醫療保健費、交通通訊費、娛樂教育費及雜項支出
      ）百分之60而訂定，則其1.2倍為15,965元（計算式：13,
      304×1.2≒15,965，小數點以下四捨五入），故認聲請人每
      月必要生活費用，依上開標準以每月15,965元計算為適當
      ，逾此範圍即不予計入。
（五）依本院職權調閱聲請人108年度稅務電子閘門財產所得調
      件明細表所示，聲請人名下無財產。
（六）聲請人雖曾向中國信託銀行就無擔保債務申請前置協商，
      然聲請人目前積欠之無擔保債務金額為959,870元（依財
      團法人金融聯合徵信中心當事人綜合信用報告所載之債權
      金額），縱本院逕依「個別協商一致性方案」可提供之最
      寬鬆條件「分180期，0利率」計算，聲請人每月猶須支付
      約5,332元之分期款（計算式：959,870元180≒5,332元）
      ，是以聲請人目前每月收入僅約16,000元，扣除其每月必
      要支出15,965元後，僅餘35元，顯然不足支付上開應償還
      之協商款項5,332元，遑論聲請人尚積欠2家資產管理公司
      之債務金額約1,238,647元（依財團法人金融聯合徵信中
      心當事人綜合信用報告所載之債權金額）未列入清償，堪
      認聲請人確已達不能清償債務或有不能清償之虞之程度。
四、綜上所述，聲請人既有不能清償債務之情事，自應允其於消
    費者債務清理條例施行後，選擇以清算型之清算程序清理其
    債務，藉以妥適調整債務人與債權人及其他利害關係人間之
    權利義務關係，保障債權人獲得公平受償，並謀求債務人經
    濟生活之重建復甦機會。此外，本件又查無消費者債務清理
    條例第6條第3項、第8條或第82條第2項所定駁回清算聲請之
    事由存在，則聲請人聲請清算，應屬有據，並由本院命司法
    事務官進行本件清算程序，爰裁定如主文。
中　　華　　民　　國　　110 　年　　5 　　月　　24　　日
                          臺灣臺南地方法院消債法庭  
                              法  官  王 獻 楠
以上正本係照原本作成。
本裁定不得抗告。
中　　華　　民　　國　　110 　年　　5 　　月　　24　　日
                    　        書記官　蕭 雅 文